臺灣宜蘭地方法院刑事判決　　　　　　　 95年度易字第407號
公　訴　人　臺灣宜蘭地方法院檢察署檢察官
被　　　告　丙○○
選任辯護人　戊○○
上列被告因違反著作權法案件，經檢察官提起公訴（95年度偵字
第960號），本院判決如下：
    主  文
丙○○共同明知係侵害著作財產權之重製光碟而意圖散布而持有
，累犯，處有期徒刑壹年貳月，扣案如附表一、二所示之光碟均
沒收。
    事  實
一、丙○○曾因違反著作權法案件，經本院於民國91年8月20日
    以91年度訴字第22號刑事判決判處有期徒刑1年2月，並經
    臺灣高等法院以91年度上訴字第3239號刑事判決撤銷後，改
    判有期徒刑1年2月，嗣經最高法院以92年度台上字第1523號
    刑事判決駁回上訴確定，上開有期徒刑1年2月經執行後，於
    93年5月26日假釋出監，於93年6月11日假釋期滿，以已執行
    論。詎其仍不知悛悔，明知於94年7月28日（星期四）晚間
    10 時許，由綽號「阿彬」真實姓名年籍不詳之成年男子，
    至其位於宜蘭縣宜蘭市○○路7之4號住處所交付如附表1之
    音樂著作光碟及附表2之視聽著作光碟，為未經附表1所示之
    新力博德曼音樂股份有限公司（以下簡稱新立博德曼公司）
    等公司，及附表2所示之美商迪士尼企業股份有限公司（下
    稱美商迪士尼公司）等公司著作財產權人同意，為擅自重製
    之盜版音樂著作光碟及視聽著作光碟，竟與「阿彬」共同基
    於意圖散布而持有之犯意聯絡，同意「阿彬」以音樂著作光
    碟每片新台幣（下同）30元、視聽著作光碟每片35元之價格
    寄賣，其得以每片50元之售價販賣，從中抽取每片20元、15
    元不等之利潤，丙○○即將「阿彬」寄賣之前開光碟置於前
    開住處而持有，嗣其朋友至其住處時，再伺機推銷，惟於尚
    未賣出時，即於94年8月2日上午9時許，為警持搜索票至丙○○住處執行搜索，當場查獲附表1所示之擅自重製之音樂
    著作光碟、及附表2所示之擅自重製之視聽著作光碟扣案。
二、案經附表1所示之新力博德曼公司等及附表2所示之美商迪士
    尼公司等訴由內政部內政部警政署保安警察第二總隊第一大
    隊第一中隊報請臺灣宜蘭地方法院檢察署檢察官偵查起訴。
    理  由
一、被告丙○○於本院審理中固坦承綽號「阿彬」之成年男子於
    前開時間持附表1、2所示之音樂著作光碟、視聽著作光碟至
    其住處，要求其寄賣等情不諱，惟矢口否認有何意圖散布而
    持有附表1、2光碟之犯行，並辯稱：扣案光碟是「阿彬」載
    來給伊，伊本來要將光碟丟掉，但朋友告知不要丟掉，以免
    「阿彬」將來回來拿，而於持有光碟之期間中，伊也沒有推
    銷給朋友云云。經查：
  (一)內政部警政署保安警察第二總隊第一大隊第一中隊於94年8
    月2日上午9時許，持本院94年度聲搜字第274號搜索票至被
    告位於宜蘭縣宜蘭市○○路7之4號住處搜索，當場扣得附表
    1所示音樂著作光碟及附表2所示視聽著作光碟，此有本院94
    年度聲搜字第274號搜索票影本、保安警察第二總隊第一大
    隊第一中隊搜索、扣押筆錄、扣押物品清單、查獲現場照片
    4 幀等件在卷可佐，及附表1、2所示光碟扣案可證。而附表
    1 、2所示光碟，均係未經著作財產權人同意而擅自重製之
    光碟，亦據附表1所示著作財產權人告訴代理人丁○○、己○○、附表2所示著作財產權人告訴代理人乙○○、辛○○
    於警、偵訊中指訴綦詳。並有財團法人國際唱片業交流基金
    會所提之被侵害錄音著作及權利相關證件清冊中檢附之勘驗
    清冊、原版音樂著作光碟封面影本、附表1所示著作財產權
    人營利事業登記證影本，及財團法人電影及錄影著作保護基
    金會鑑識報告、侵害物數量清冊等件在卷可參。
  (二)被告於94年8月2日為警查獲後，於同日所為之警訊中自承：
    「（警方所查扣之物從何而來？進貨價格為何？）不認識的
    人到我家推銷給我。盜版CD30元、盜版VCD35元。」、「（
    現場所查扣之盜版CD、VCD作何用途？動機為何？）兼差推
    銷給朋友。賺取一些貼補。」、「（你的販賣方式為何？從
    何時開始販買？有無其他人參與？）有朋友來家裡就向朋友
    推銷。約從7月底開始販賣。沒有只有我。」、「（你所販
    賣的盜版商品價格為何？）盜版CD、VCD一片賣50元。」（
    參見94年8月2日警訊筆錄）；被告再於同日解送臺灣宜蘭地
    方法院檢察署，於檢察官偵訊時自承：「（查獲CD、VCD何
    來？）約上星期（7月27、28日）綽號「阿濱（彬）」的人
    拿目錄推銷，他以一片CD30元、VCD35元寄賣，要我以50元
    出售，大約2天他會來1次，我都尚未出售。」、「（寄賣利
    潤？）CD1片我賺20元、VCD1片25元。」（參見94年度偵字
    第2270號卷第10頁94年8月2日偵訊筆錄）。依被告於上開警
    、偵訊中所述，均自承受綽號「阿彬」男子交付附表1、2所
    示光碟，並欲出售他人後自其中賺取利潤等情。其後被告雖
    於偵訊中，翻異前詞改稱並無販賣光碟之事實，惟經檢察官
    當庭勘驗被告警訊錄音帶，警訊筆錄之記載內容與被告警訊
    所述相符，此有95年10月24日勘驗筆錄在卷可參。而經本院
    訊問被告於警訊之自白是否遭受恐嚇、刑求、詐欺等不正方
    式，而非出於自己本意陳述，被告答稱：「警察只有叫我好
    好配合，但是那麼多人我會緊張，我當時是照我的本意陳述
    ，但筆錄的記載與我的本意不符。我當時有陳述我沒有賣，
    也沒有推銷給朋友。」（參見本院95年12月12日準備程序筆
    錄），亦無述及警察以非法方式取得被告之自白，則以被告
    於94年8月2日接受警訊後，再於同日接受檢察官偵訊時，亦
    述及寄賣及利潤等情，堪認被告確有自承接受「阿彬」寄賣
    盜版光碟之事實。
  (三)被告於本院審理中否認其有意圖散布而持有附表1、2所示光
    碟之犯行，並提出在場證人甲○○、壬○○、庚○○為證，
    而依證人甲○○於本院審理時結證略稱：伊與被告在員山流
    動夜市認識，夜市是員山公園對面的巷子，該處是禮拜四才
    有夜市，被告於夜市賣臭豆腐，沒有賣光碟，伊在夜市有看
    過綽號「阿彬」的男子，「阿彬」好像在賣片子，而除非下
    雨，伊與被告會固定擺攤，「阿彬」的攤子在伊斜對面，但
    「阿彬」是否固定擺攤，伊不清楚，伊和「阿彬」不熟，被
    告和「阿彬」不熟，因為「阿彬」的攤子都排在他們的旁邊
    ，伊沒有看過被告在夜市和「阿彬」聊天，夜市收攤之後，
    伊偶而會到被告家中聊天，當天晚上10點多伊到被告住處，
    他們在泡茶，大約10多分後，「阿彬」隨後就到，「阿彬」
    進來就把箱子放下去，被告與阿彬在外面談，講話內容伊不
    知道，他們在裡面泡茶，是被告與阿彬談完後，被告進來，
    告訴他們箱子裡是光碟，並說阿彬不回來拿東西，就要丟掉
    ，伊說東西如果丟掉，如何賠人家等語（參見本院96年1月
    31 日審判筆錄）；證人壬○○則結證略稱：伊與被告在夜
    市認識，被告在夜市是賣臭豆腐，沒有賣光碟，且沒有跟伊
    推銷光碟，伊有見過「阿彬」，但沒有交情，於夜市收攤完
    畢後，偶而會去被告家裡泡茶聊天，當時「阿彬」搬了一箱
    東西進來，被告與「阿彬」在門外面談話，伊在裡面沒有聽
    到談話內容，印象中「阿彬」沒有停留很久，「阿彬」於離
    去時候，搬進來的東西放在被告家裡，於「阿彬」離開後，
    他們泡茶之時，被告當場說他不要光碟，要「阿彬」載走，
    「阿彬」不願意，所以被告說要將光碟丟掉等語（參見本院
    96年1月31日審判筆錄）；證人庚○○則證稱：伊與被告是
    夜市的朋友，被告在賣臭豆腐，並沒有賣光碟，被告不曾私
    下推銷光碟，伊雖有見過「阿彬」，但2人不熟，「阿彬」
    在夜市賣盜版ＣＤ，而於夜市收攤後，偶而會到被告住處泡
    茶聊天，伊曾在在被告住處見過「阿彬」1次，當天是星期
    四，當天他們在泡茶，「阿彬」拿一個紙箱走進來，伊不知
    道箱子裝什麼，後來被告和「阿彬」在門口談話一陣子，關
    於被告與「阿彬」的談話內容，因為伊坐在客廳沒有注意聽
    ，被告與「阿彬」大約談了十幾分鐘，談話的內容伊沒有聽
    到，「阿彬」離去時，箱子沒有帶走，但有聽到「阿彬」說
    東西寄在被告這裡，之後晚一點再來拿走，是後來聽被告及
    甲○○講，才知道是盜版ＣＤ，伊有聽到被告和甲○○討論
    要丟掉，被告說這應該是盜版，他要丟掉，甲○○說如果丟
    掉的話，人家來要怎麼辦，他們大約11、12點左右離開，直
    到離開時，「阿彬」都沒有回來等語（參見本院96年1月31
    日審判筆錄）。綜以上開證人甲○○、壬○○、庚○○之證
    述，對於「阿彬」將附表1、2所示盜版光碟攜至被告家中並
    放置於被告住處後離去，核與被告所辯相符，惟關於被告與
    「阿彬」2人談話之內容，證人甲○○等3人均一致陳稱並不
    知悉，且以證人甲○○等3人所證述被告與「阿彬」之關係
    ，「阿彬」本身於夜市即有設攤販賣盜版光碟片，被告與「
    阿彬」並非朋友且無交情，被告並辯稱當日係第1次找伊寄
    賣光碟等情，則「阿彬」自身既設有攤位販賣盜版光碟，即
    無必要強迫他人代為販賣，且「阿彬」於未知悉被告是否有
    販賣光碟片之意願下，亦無必要預先將光碟攜至被告家中，
    且於被告表示反對之情形下，強行將光碟留置被告住處後即
    自行離去，顯見證人甲○○等3人證述於事後聽聞被告表明
    欲將盜版光碟丟棄一事，應係被告見三名證人目睹伊受寄光
    碟而謊稱欲予丟棄云云以故作清白，而不足為被告有利之認
    定。
  (四)綜上所述，被告基於販賣之意圖而收受「阿彬」所交付之盜
    版光碟，欲向其朋友推銷販賣，惟於尚未賣出之際即為警查
    獲，其上開犯行明確，應依法論科。
二、被告行為時，刑法業於94年2月2日修正公布，並於95年7月1
    日施行。依修正後之刑法第2條第1項規定「行為後法律有變
    更者，適用行為時之法律。但行為後之法律有利於行為人者
    ，適用最有利於行為人之法律」。該條係規範行為後法律變
    更所生新舊法比較適用之準據法，其本身無關行為可罰性要
    件之變更，是於刑法修正施行後，應適用該條之規定，為「
    從舊從新」之比較。又該條所稱「法律有變更」，指行為時
    與裁判時之刑罰法律，關於刑罰權規範事項（特別指刑罰權
    形成規範、成罪規範、科刑規範）互有不同內容之規範而言
    。再於比較時應就罪刑有關之共犯、未遂犯、想像競合犯、
    牽連犯、連續犯、結合犯以及累犯加重、自首減輕暨其他法
    定加減原因（如身分加減）與加減比例等一切情形，本於統
    一性及整體性原則，綜其全部罪刑之結果而為比較。本件關
    於新舊法比較適用之說明如下：
  (一)修正前刑法第28條規定：「二人以上共同實施犯罪之行為者
    ，皆為正犯。」修正後則規定為：「二人以上共同實行犯罪
    之行為者，皆為正犯。」此一修法旨在排除陰謀共同正犯及
    預備共同正犯，以限縮共同正犯之成立要件，惟本件被告與
    「阿彬」姓非屬陰謀共同正犯及預備共同正犯之範疇，渠等
    均具有犯意聯絡及行為分擔，不論新法或舊法，均應論以共
    同正犯，是修法後之規定並無較有利於被告之情形。
  (二)修正前刑法第47條規定：「受有期徒刑之執行完畢，或受無
    期徒刑或有期徒刑一部之執行而赦免後，五年以內再犯有期
    徒刑以上之罪者，為累犯，加重本刑至二分之一。」修正為
    47條第1項：「受徒刑之執行完畢，或一部之執行而赦免後
    ，五年以內故意再犯有期徒刑以上之罪者，為累犯，加重本
    刑至二分之一。」查本件被告前因違反著作權法案件，經本
    院以91年度訴字第22號刑事判決判處有期徒刑1 年2月，並
    經臺灣高等法院以91年度上訴字第3239號刑事判決撤銷後，
    改判有期徒刑1年2月，嗣經最高法院以92年度台上字第1523
    號刑事判決駁回上訴確定，上開有期徒刑1年2月經執行後，
    於93年5月26日假釋出監，於93年6月11日假釋期滿，有卷附
    臺灣高等法院被告前案紀錄表可稽，經比較上開新、舊法，
    被告無論依新法或舊法，均為累犯，應加重其刑，是修正後
    之刑法關於累犯之規定並無較有利於被告之情形。
  (三)被告於行為後著作權法第98條關於沒收之規定，於95年5 月
    30修正公布並自95年7月1日施行，修正前著作權法第98 條
    規定：「犯第九十一條至第九十六條之一之罪，供犯罪所用
    或因犯罪所得之物，得沒收之。但犯第九十一條第三項及第
    九十一條之一第三項之罪者，其得沒收之物，不以屬於犯人
    者為限。」，修正後著作權法第98條規定：「犯第九十一條
    至第九十三條、第九十五條至第九十六條之一之罪，供犯罪
    所用或因犯罪所得之物，得沒收之。但犯第九十一條第三項
    及第九十一條之一第三項之罪者，其得沒收之物，不以屬於
    犯人者為限。」，新舊法規定之不同，係因刪除著作權第94
    條而為之文字修正，非屬法律之變更，而無刑法第2條第1項
    新舊法比較之適用。
  (四)本件綜合上揭新舊刑法比較之結果，並本於統一性及整體性
    原則，關於被告所犯刑法之罪，新修正之刑法並未較有利於
    被告，爰一體適用修正前之刑法。
三、核被告所為，係犯著作權法第91條之1第3項、第2項明知係
    侵害著作權之擅自重製光碟意圖散布持有罪。被告與綽號「
    阿彬」之成年男子就上開犯行，有犯意之聯絡及行為之分擔
    ，為共同正犯。被告前因違反著作權法案件，經本院以91年
    度訴字第22號刑事判決判處有期徒刑1年2月，並經臺灣高等
    法院以91年度上訴字第3239號刑事判決撤銷後，改判有期徒
    刑1年2月，嗣經最高法院以92年度台上字第1523號刑事判決
    駁回上訴確定，上開有期徒刑1年2月經執行後，於93年5月
    26日假釋出監，於93年6月11日假釋期滿，有卷附臺灣高等
    法院被告全國前案紀錄表可按，其受有期徒刑之執行完畢，
    5年內再犯法定刑有期徒刑以上之本罪，為累犯，依法加重
    其刑。爰審酌被告前因違反著作權法經法院判處有期徒刑後
    ，猶不思尊重他人著作財產權，竟仍意圖販買盜版光碟以牟
    取利益，且於犯後飾卸其詞，毫無悔意，依其犯罪之目的、
    手段、犯罪所生之損害，及犯罪後之態度等一切情狀，量處
    如主文所示之刑，以示懲儆。扣案如附表1、2所示之非法重
    製音樂著作、視聽著作光碟，係屬被告所有，且為供犯罪所
    用之物，依著作權法第98條規定宣告沒收。
據上論斷，應依刑事訴訟法第299條第1項前段，著作權法第91條
之1第3項、第2項、修正前著作權法第98條，刑法2條第1項前段
、第11條、修正前刑法第28條、第47條，判決如主文。
本案經檢察官吳廣莉到庭執行職務
中　　華　　民　　國　　96　　年　　2 　　月　　14　　日
                  刑事第四庭  審判長法  官  謝佩玲
                            　  　　法　官  蘇錦秀
                            　　  　法　官  辜漢忠
以上正本證明與原本無異。
如不服本判決應於收受本判決後10日內向本院提出上訴書狀，其
未敘述上訴理由者，並得於提起上訴後10日內向本院補提理由書
狀(均須按他造當事人之人數附繕本)「切勿逕送上級法院」。
                                    書記官  許麗汝
中　　華　　民　　國　　96　　年　　2 　　月　　15　　日
附錄本案論罪科刑法條全文：
著作權法第91條之1
擅自以移轉所有權之方法散布著作原件或其重製物而侵害他人之
著作財產權者，處三年以下有期徒刑、拘役，或科或併科新臺幣
五十萬元以下罰金。
明知係侵害著作財產權之重製物而散布或意圖散布而公開陳列或
持有者，處三年以下有期徒刑，得併科新臺幣七萬元以上七十五
萬元以下罰金。
犯前項之罪，其重製物為光碟者，處六月以上三年以下有期徒刑
，得併科新臺幣二十萬元以上二百萬元以下罰金。但違反第八十
七條第四款規定輸入之光碟，不在此限。
犯前二項之罪，經供出其物品來源，因而破獲者，得減輕其刑。
